臺灣嘉義地方法院交通事件裁定        100年度交聲字第819號
原處分機關  交通部公路總局嘉義區監理所嘉義市監理站
異  議  人  賴威壬
上列異議人因違反道路交通管理處罰條例事件，對於交通部公路
總局嘉義區監理所民國100年9月19日所為之裁決處分（處分案號
：嘉監義裁字第裁76－L00000000 號）聲明異議，本院裁定如下
：
    主  文
原處分撤銷。
賴威壬汽車駕駛人，駕駛汽車經測試檢定酒精濃度超過規定標準
，吊扣駕駛執照拾貳個月，並應參加道路交通安全講習。
    理  由
一、原處分意旨略以：本件異議人賴威壬於民國99年10月9日凌
    晨零時19分許，酒後駕駛車牌號碼BT9-508重型機車，行經
    嘉義市長竹里盧厝85號附1彎道前肇事，經員警到場處理，
    測得異議人吐氣所含酒精濃度為每公升0.55毫克以上，而掣
    單舉發，原處分機關即交通部公路總局嘉義區○○○○○道
    路交通管理處罰條例第35條第1項第1款、違反道路交通管理
    事件統一裁罰基準及處理細則第43條、第44條及第67條之規
    定，於100年9月19日以嘉監義裁字第裁76－L00000000號裁
    決書，裁處異議人罰鍰新臺幣（下同) 4萬5千元，吊扣駕駛
    執照1年（已執行），並應參加道路交通安全講習。
二、聲明異議意旨略以：異議人因本件酒後駕車行為，業經國防
    部中部地方軍事法院以100年訴字第001號判決判處拘役40日
    ，如易科罰金，以2千元折算1日，於100年5月14日易服社會
    勞動執行完畢，本件裁決有違行政罰法一事不二罰之規定，
    為此就酒駕聲明異議，請求撤銷原處分等情。
三、按汽車駕駛人飲用酒類或其他類似物後，其吐氣所含酒精濃
    度超過每公升0.25毫克，不得駕車；駕駛汽車經測試檢定酒
    精濃度超過標準，處汽車駕駛人罰鍰1萬5千元以上6 萬元以
    下，並當場移置保管該汽車及吊扣駕駛執照1 年，道路交通
    安全規則第114條第2 款、道路交通管理處罰條例第35條第1
    項第1 款分別定有明文。又按95年2月5日生效之行政罰法第
    26條規定：「一行為同時觸犯刑事法律及違反行政法上義務
    規定者，依刑事法律處罰之。但其行為應處以其他種類行政
    罰或得沒入之物而未經法院宣告沒收者，亦得裁處之。前項
    行為如經不起訴處分或為無罪、免訴、不受理、不付審理之
    裁判確定者，得依違反行政法上義務規定裁處之。」，究其
    立法目的，無非以1 行為同時觸犯刑事法律及違反行政法上
    義務規定時，由於刑罰與行政罰同屬對不法行為之制裁，而
    刑罰之懲罰作用較強，故依刑事法律處罰，即足資警惕時，
    實無一事二罰再處行政罰之必要，且刑事法律處罰，由法院
    依法定程序為之，較符合正當法律秩序，應予優先適用，但
    罰鍰以外之沒入或其他種類行政罰，因兼具維護公共秩序之
    作用，為達行政目的，行政機關仍得併予裁處。另道路交通
    管理處罰條例第35條第8 項明定：「前項汽車駕駛人，經裁
    判確定處以罰金低於本條例第92條第3 項所訂最低罰鍰基準
    規定者，應依本條例裁決繳納不足最低罰鍰之部分」，參以
    該條項係於94年12月28日增訂，並於95年3月1日施行，對照
    行政罰法第26條關於一事不二罰之規定，係於94年2月5日公
    布，於95年2月5日施行，顯見該項規定之立法目的應係考量
    適用行政罰法第26條後，在酒後駕車違規應受刑事處罰者，
    刑事處罰額度低於行政罰之流弊。
四、經查，異議人賴威壬如何於上開原處分意旨所示時、地，酒
    後騎乘前揭重型機車肇事，經到場處理員警測得異議人吐氣
    所含酒精濃度為每公升0.55毫克以上，而掣單舉發，原處分
    機關即交通部公路總局嘉義區監理所遂依法裁處異議人罰鍰
    新臺幣4萬5千元，吊扣駕駛執照1 年（已執行），並應參加
    道路交通安全講習等情，為異議人於聲明異議狀中坦承不諱
    ，並有裁決書1 份附卷可稽，足認異議人確有上揭違規事實
    。又異議人因上開違規行為，另涉犯刑法第185條之3酒醉駕
    車之公共危險罪，經國防部中部地方軍事法院以100 年訴字
    第001號判決判處拘役40日，如易科罰金，以2千元折算1 日
    ，於100年5月14日易服社會勞動執行完畢等情，亦有上開判
    決書、臺灣高等法院被告前案紀錄表、臺中市政府環境保護
    局100年5月25日中市環清字第1000038184號函及該函附件「
    易服社會勞動執行登記簿」各1 份附卷可稽，故上開事實亦
    堪認定。異議人既因同一酒醉駕車行為，遭刑事判決判處罪
    刑確定，且所宣告之刑為拘役刑，並無道路交通管理處罰條
    例第35條第8 項判處罰金低於最低罰鍰基準規定，需補差額
    之問題，則原處分機關於依道路交通管理處罰條例第35條第
    1項第1款規定，對上開酒醉駕車之違規行為予以裁罰時，就
    異議人違反行政法上義務而受罰鍰部分依行政罰法第26條第
    1 項前段「一事不二罰」之原則，即應優先依刑事法律處罰
    ，不得再依上揭道路交通管理處罰條例等規定裁罰之灼然明
    甚。
五、綜上所述，異議人酒後駕車之違規行為，業經國防部中部地
    方軍事法院判處拘役確定，並經易服社會勞動服務執行完畢
    等情業如前述，原處分機關復予裁處異議人4萬5千元之罰鍰
    ，揆諸上開說明，即有未洽，異議人異議，為有理由。至原
    處分中吊扣駕照、施以道路交通安全講習部分，係罰鍰以外
    對於預防再犯之行政罰，乃為抑止酒後駕車之不法行為，並
    維護道路交通安全，因兼具維護公共秩序之作用，為達行政
    目的，行政機關依行政罰法第26條第1 項但書之規定，本得
    裁處之，是原處分機關此部分之裁決，核無不當，異議人此
    部分之異議即無理由。惟本件係單一交通違規行為，罰鍰、
    吊扣駕駛執照及應接受道路交通安全講習之處分無從分割，
    自應由本院將原處分撤銷，並裁定如主文第2 項所示（見臺
    灣高等法院暨所屬法院99年度座談會刑事類提案第37號提案
    結論）。
據上論斷，應依道路交通管理處罰條例第87條第2 項、道路交通
事件處理辦法第19條前段，裁定如主文。
中    華    民    國    100    年   10    月    27    日
                  交通法庭  法  官  啟夫
上列正本證明與原本無異。
如不服本裁定，應於裁定送達後5日內向本院提出抗告狀（應附
繕本）。
中    華    民    國   100    年    10    月    27    日
                            書記官  侯麗茹